【裁判字號】    92,交聲,173
【裁判日期】    921112
【裁判案由】    違反道路交通管理處罰條例聲明異議
【裁判全文】
臺灣基隆地方法院交通事件裁定                    九十二年度交聲字第一七三號
    原處分機關  交通部公路總局台北區監理所基隆監理站
    異  議  人  乙○○
    即受處分人
右列聲明異議人即受處分人因違反道路交通管理處罰條例案件，對於交通部公總路局
台北區監理所基隆監理站民國九十二年八月十一日所為之處分（原處分案號：基監字
第裁四二─ＡＢＸ三八七一二一號、第四二─Ｚ00000000號），聲明異議，
本院裁定如左：
    主  文
原處分撤銷。
乙○○不罰。
    理  由
一、本件原處分機關交通部公路總局台北區監理所基隆監理站（下稱原處分機關）係
    以聲明異議人即受處分人乙○○（下稱受處分人）於民國九十一年七月二十九日
    及同年九月二十九日駕駛二Ｄ─三一六一號自用小客車，在臺北市○○路○段及
    國道三號北向十七公里處，分別經警舉發（一）汽車駕駛未繫安全帶。（二）未
    帶駕照駕車。因認受處分人違反道路交通管理處罰條例第三十一條第一項、第二
    十五條第一項第三款規定，各裁處新台幣一千五百元及六百元罰鍰；聲明異議意
    旨則以舉發違規通知單上所載簽名，均非受處分人所簽立，而為他人冒名所致，
    故前揭舉發違規單所載之事實，均非聲明人所違，因認原處分機關之裁罰違誤，
    故依法聲明異議等語。
二、按法院受理交通事件，準用刑事訴訟法之規定，道路交通管理處罰條例第八十九
    條前段定有明文，是刑事訴訟法第一百五十四條規定：「犯罪事實應依證據認定
    之，無證據不得推定其犯罪事實。」，又「認定犯罪事實所憑之證據，雖不以直
    接證據為限，間接證據亦包括在內，然而無論直接證據或間接證據，其為訴訟上
    之證明，須於通常一般之人均不致有所懷疑，而得確信其為真實之程度者，始得
    為有罪之認定，倘其證明尚未達此一程度，而有合理之懷疑存在而無從使事實審
    法院得有罪之確信時，即應由法院為諭知被告無罪之判決。」（最高法院七十六
    年臺上字第四九八六號判例意旨參照）。
三、經查：
（一）受處分人在國道三號公速公路北向十七公里，經警舉發未帶駕照駕車（原處分
      案號基監字第裁四二─Ｚ00000000號）乙節，舉發之員警為確認駕駛
      人之身分，命當時之違規駕駛人書立切結書，並蓋印駕駛人指紋，經本院依職
      權函請內政部刑事警察局鑑定該切結書上之指紋，鑑定結果該指紋非屬異議人
      所有，而與該局檔存之甲○○（鑑驗書誤載為吳守晟）左拇指紋相符，有內政
      部警政署刑事警察局九十二年十月二十七日刑紋字第０九二０二０一四００號
      鑑驗書（含附件甲○○指紋卡一紙；民國○○○年○○月○○○日生；國民身
      分證統一編號：Ｚ000000000號）在卷可憑，足證該次違規駕駛人應
      係甲○○，而非受處分人，是受處分人辯稱係他人冒用其名義一節，即可採信
      。
（二）又前述第一次之交通違規行為，斯時之駕駛人雖末立具切結書供鑑定指紋，然
      參以前開第二次交通違規行為既係甲○○冒用受處分之名義，且上揭經警舉發
      違規之車輛，於經警舉發違規時屬甲○○所有，有卷附舉發違反道路交通管理
      事件通知書二紙及汽車車主歷查詢一紙附卷可查，受處分人辯稱該次亦非其駕
      車違規等語，亦非不可採信。
（三）綜上，本件受處分人辯稱非其駕車違規等語，堪予採信，揆諸前揭說明，自應
      為有利被告之認定，原處分機關不察，遽對受處分人為前開裁決，即難認為允
      當，受處分人之異議為有理由，自應由本院將原處分撤銷，改諭知受處分人不
      罰，以資適法。
四、據上論斷，應依道路交通案件處理辦法第二十條，裁定如主文。
中      華      民      國    九十二    年     十一     月     十二     日
                                      臺灣基隆地方法院交通法庭
                                          法  官    劉  桂  金
右正本證明與原本無異。
對於本件裁定如有不服，應於收受送達後五日內，向本院提出抗告書狀，敘述抗告之
理由，抗告於臺灣高等法院。
                                          書記官    黃  士  元
中      華      民      國    九十二    年     十一     月     十七     日


司法院資訊處製作；財團法人民間司法改革基金會備份。
